【裁判字號】    95,訴,2052
【裁判日期】    950818
【裁判案由】    毒品危害防制條例
【裁判全文】
臺灣板橋地方法院刑事判決              95年度訴字第2052號
公  訴  人  臺灣板橋地方法院檢察署檢察官
被      告  甲○○
                    （另案
上列被告因違反毒品危害防制條例案件，經檢察官提起公訴（95
年度毒偵字第3095號），及移送併案審理（95年度毒偵字第4402
號），本院依簡式審判程序，判決如下：
    主  文
甲○○連續施用第一級毒品，累犯，處有期徒刑捌月；扣案之注
射針筒貳支沒收。
    事  實
一、甲○○於民國90年間因施用毒品案件，經依臺灣士林地方法
    院90年度毒聲字第1093號裁定送觀察、勒戒後，認無繼續施
    用毒品之傾向，於90年8 月31日執行完畢釋放，並經臺灣士
    林地方法院檢察署檢察官以90年度毒偵字第1397號為不起訴
    處分確定。詎仍不知悔改，復另基於施用第一級毒品海洛因
    及第二級毒品安非他命之概括犯意，自93年5 月間某日起至
    95年6 月20日止，在其位於臺北縣三重市○○街294 巷9 號
    3 樓之住處，以將第一級毒品海洛因及第二級毒品安非他命
    一同置入針筒內注射於人體之方式，連續多次施用第一級毒
    品海洛因及第二級毒品安非他命，約一星期施用一次。嗣先
    後於95年4 月17日凌晨1 時許，在臺北縣蘆洲市○○○路74
    巷13號3 樓為警查獲並採尿送驗，另扣得甲○○所有供施用
    毒品所用之注射針筒2 支；於95年6 月20日下午5 時40分許
    在臺北縣三重市○○○路65巷49號前為警查獲並採尿送驗，
    始悉上情。
二、案經臺北縣政府警察局蘆洲分局報請臺灣板橋地方法院檢察
    署檢察官偵查起訴，及臺北縣政府警察局三重分局報請同署
    檢察官偵查後移送併案審理。本院於準備程序進行中，被告
    就被訴事實為有罪之陳述，經告知簡式審判程序之旨，並聽
    取公訴人、被告之意見後，由本院合議庭裁定由受命法官獨
    任進行簡式審判程序。
    理  由
一、訊據被告甲○○對於上揭事實全部坦承不諱，且其於95年4
    月17日經警採集尿液送驗結果，呈鴉片類嗎啡陽性及安非他
    命類甲基安他命陽性反應；於同年6 月20日採集尿液送驗結
    果，呈鴉片類嗎啡陽性反應等情，分別有台灣檢驗科技股份
    有限公司濫用藥物尿液檢驗報告二紙（報告編號：CH/2006/
    41091 、CH /2006/60777）、及臺北縣政府警察局蘆洲分局
    查獲毒品案件被移送者姓名代號對照表、臺北縣政府警察局
    三重分局查獲違反毒品違害防制條例案件採集尿液檢體送驗
    清單各一紙附卷可按（見95年度毒偵字第3095號卷第17、31
    頁，95年度毒偵字第4402號卷第39-40 頁），並有被告所有
    供施打第一級毒品海洛因及第二級毒品安非他命所用之針筒
    2 支扣案可資佐證，自堪認被告前開自白應與事實相符，堪
    予採信。又被告有如事實欄所載之毒品執行前科，有臺灣高
    等法院被告前案紀錄表1 份附卷可稽，是被告於觀察、勒戒
    執行完畢釋放後5 年內再犯本件施用第一級、第二級毒品之
    罪，事證明確，其犯行堪予認定。
二、按被告行為後，刑法第2 條、第11條之規定，已於94年1 月
    7 日修正，於同年2 月2 日公布，並於95年7 月1 日施行。
    其中刑法第2 條第1 項之規定，係規範行為後法律變更所生
    新舊法律比較適用之準據法，於新法施行後，應逕適用新法
    第2 條第1 項之規定（最高法院95年第8 次刑事庭會議結論
    參照）。而刑法第11條前段亦同屬準據法之規定，參照前揭
    法理，應直接適用新法第11條前段之規定，合先敘明。
三、查海洛因、安非他命分別為毒品危害防制條例第2 條第2 項
    第1 款、第2 款所列之第一級毒品、第二級毒品，不得非法
    持有、施用，是核被告甲○○所為係犯同條例第10條第1 項
    、第2 項之施用第一級毒品罪及施用第二級毒品罪。其於施
    用前後持有毒品之行為，應為其施用毒品之犯行所吸收，不
    另論罪。而查被告行為後，刑法第55條、第56條之規定，均
    已於94年1 月7 日修正，於同年2 月2 日公布，並於95 年7
    月1 日施行；其中刑法第56條連續犯之規定業已修正刪除，
    此刪除雖非犯罪構成要件之變更，但顯已影響行為人刑罰之
    法律效果，自屬法律有變更，依新刑法第2 條第1 項前段規
    定，經比較新、舊法結果，仍應適用較有利於被告之行為時
    法律即舊法以連續犯論以一罪（最高法院95年第8 次刑事庭
    會議決議參照）；至刑法第55條之修正係刪除其中有關牽連
    犯之規定，就有關想像競合犯之規定並無刪修，經比較新舊
    法結果，新法並無較有利於被告，是依新刑法第2 條第1 項
    前段規定意旨，自應適用行為時即修正前刑法55條之規定。
    從而，是本件被告先後多次施用毒品之犯行，時間緊接，犯
    罪構成要件相同，顯係基於概括之犯意反覆為之，應依修正
    前刑法第56條連續犯之規定論以一罪並加重其刑。又被告以
    一施用行為觸犯施用第一級毒品罪及施用第二級毒品罪，為
    想像競合犯，應依修正前刑法第55條之規定，從一重之施用
    第一級毒品罪處斷。另公訴人雖僅對被告於95年4 月17 日
    為警採尿時回溯前26小時、96小時內某時，在不詳地點，施
    用第一級毒品海洛因及第二級毒品安非他命之犯行予以起訴
    ，而未論及被告如事實欄所述之其餘施用第一級、第二級毒
    品等犯行，惟該部分犯行既與前開已起訴部分有連續犯之裁
    判上一罪關係，為起訴效力所及，本院自應併予審理；另起
    訴意旨認被告所犯上開二罪犯意各別、行為互殊，請分論併
    罰一節，並無任何證據可資證明，自有未洽，均併此敘明。
四、爰審酌被告前因施用毒品案件，經送觀察、勒戒及不起訴處
    分後，本當知所惕勵，對於施用毒品之違法性及可罰性，應
    有明確而強烈之認識，詎其不知悛悔，復行多次施用海洛因
    、安非他命，戕害自己身心健康，期間為警查獲一次後，猶
    不知懸崖勒馬，復為警查獲第二次，所為殊非可取，兼衡其
    智識程度、犯罪動機、目的、施用期間長短、頻率，及犯後
    坦承犯行，態度良好等一切情狀，量處如主文所示之刑。
五、末查，刑法第38條關於沒收之規定，亦同於被告行為後之95
    年7 月1 日修正施行，惟因沒收係屬從刑，應隨同主刑適用
    同一準據法，而本件前開比較新舊法結果，既整體適用刑法
    修正前之規定，則有關沒收之諭知，亦應適用修正前刑法第
    38條之規定自明。本件扣案之注射針筒2 支，為被告所有供
    本件施用毒品所用之物一節，已據被告供明在卷，均應依修
    正前刑法第38條第1 項第2 款規定沒收之。
據上論斷，應依刑事訴訟法第273 條之1 第1 項、第299 條第1
項前段，毒品危害防制條例第10條第1 項、第2 項，刑法第11條
前段、第2 條第1 項前段、修正前刑法第56條、第55條、第38條
第1 項第2 款，判決如主文。
本案經檢察官林俊儀到庭執行職務。
中    華    民    國    95    年    8     月    18    日
                  刑事第五庭    法  官  許映鈞
以上正本證明與原本無異。
如不服本判決，應於送達後10日內向本院提出上訴狀（須附繕本
）。
                                書記官  呂苗澂
中    華    民    國    95    年    8     月    18    日
附錄本案所犯法條全文
毒品危害防制條例第10條
施用第一級毒品者，處6月以上5年以下有期徒刑。
施用第二級毒品者，處3年以下有期徒刑。


司法院資訊處製作；財團法人民間司法改革基金會備份。
